【裁判字號】    95,易緝,564
【裁判日期】    951207
【裁判案由】    詐欺等
【裁判全文】
臺灣臺中地方法院刑事判決             95年度易緝字第564號
公  訴  人  臺灣臺中地方法院檢察署檢察官
被      告  乙○○
                      號
上列被告因詐欺等案件，經檢察官提起公訴（九十二年度偵緝字
第八００號），本院判決如下：
    主    文
乙○○連續意圖為自己不法之所有，以詐術使人將第三人之物交
付，處有期徒刑捌月。
    犯罪事實
一、乙○○前曾於民國八十九年間利用任職於「大熏煙酒股份有
    限公司」（下簡稱「大熏公司」）之便，侵占「大熏公司」
    業務上款項，而遭本院以九十年度易字第九三八號判處其業
    務侵占罪有期徒刑七月，緩刑二年確定。詎仍不知悔改，因
    經濟情況不佳，遂基於意圖為自己不法所有之概括犯意，利
    用其身為「大熏公司」（負責人：王紹勳）業務員，經常前
    往臺中縣大甲鎮○○路一五八號「同懋實業股份有限公司」
    （下簡稱「同懋公司」）送貨為「大熏公司」處理事務之便
    利，於九十一年六月十三日先駕駛「大熏公司」之車輛搭載
    價值新臺幣（下同）十萬六千元之香煙前往「同懋公司」送
    貨之際，復佯以不知情之「大熏公司」名義私向「同懋公司
    」負責人丙○○及其妻甲○○調取價值三十萬九千二百元之
    國產香煙，而為違背其任務之行為，丙○○、甲○○原以為
    係「大熏公司」要調貨遂允諾乙○○先行拿取，待將來再以
    交付貨物抵銷方式扣抵款項，因而均陷於錯誤，而如數交付
    「同懋公司」價值三十萬九千二百元之國產香煙予乙○○收
    受，致生損害於「大熏公司」將來可能必須償還該部分香煙
    貨款之損失。乙○○見其上開詐欺、背信犯行未被拆穿，復
    食髓知味，於翌日（同年月十四日）再度以相同手法駕駛「
    大熏公司」車輛前往「同懋公司」以調貨為「大薰公司」處
    理事務為由，再向丙○○、甲○○調取價值二十五萬四千四
    百五十元之國產香煙，丙○○、甲○○仍認將來可以扣抵「
    大熏公司」貨款方式抵債，遂如數交付「同懋公司」等同價
    值之國產香煙予乙○○收受，致生損害於「大熏公司」將來
    可能必須償還該部分香煙貨款之損失。乙○○於取得上開二
    筆香煙後，隨即出售予不詳姓名年籍人士，得款五十餘萬元
    ，業已全數花用完畢，並未返還「同懋公司」。
二、案經甲○○訴由臺中縣警察局霧峰分局報請臺灣臺中地方法
    院檢察署檢察官偵查起訴。
    理    由
一、訊據被告乙○○固直承於上開時地先後二次向「同懋公司」
    調取價值五十六萬三千六百五十元之國產香煙，迄未支付「
    同懋公司」任何款項等情不諱，惟矢口否認有何以「大熏公
    司」名義調貨之詐欺、背信等犯行，辯稱：伊在九十一年五
    月間，即與「同懋公司」負責人即甲○○之夫丙○○調過貨
    ，丙○○也知道伊係以私人名義調貨，也有支付貨款給「同
    懋公司」，本件係丙○○向伊表示有一批國產香煙快到期，
    希望伊幫忙處理，伊才以私人名義調貨，係因後來無法支付
    「同懋公司」調貨之款項，「同懋公司」因而提出告訴，與
    「大熏公司」均無關聯，伊實無詐欺、背信等犯行云云。
二、惟查，上開犯罪事實，業據證人甲○○於檢察官偵訊及本院
    審理時具結證明屬實。被告雖於本院審理時辯以甲○○先生
    丙○○知道伊係以私人名義調貨，並非以「大熏公司」名義
    調貨（參本院卷第四三頁），然於檢察官九十二年六月三十
    日、八月二十五日偵訊時卻均未提及係因甲○○之先生稱國
    產香煙快到期，希望伊幫忙處理等情（參九十二年度偵緝字
    第八００號卷第一五頁以下、第六一頁以下），足見其於本
    院審理時始辯以上情，是否真實，不無疑義。況且，證人甲○○迭於檢察官偵訊時指稱：被告於九十一年六月十三日、
    十四日調貨時都是駕駛「大熏公司」之車輛，被告從未提及
    係自己調貨，先前交易情況都是被告送「大熏公司」的洋煙
    ，再向「同懋公司」調取國產香煙，貨款相抵，差不了多少
    ，如係被告以自己名義調貨，伊則不可能讓被告調數量如此
    龐大的香煙等情（參同上偵卷第二五頁、第五四頁至第五六
    頁），並提出「大熏公司」九十一年六月十三日、十八日出
    貨單（價值分別為十萬六千元、九萬四千四百五十元）、「
    同懋公司」出具之九十一年六月十三日、十四日估價單（價
    值分別為三十萬九千二百元、二十五萬四千四百五十元）（
    以上均附於同上偵卷第三六頁、第三七頁）為證。於本院九
    十五年十一月二十三日審理時，並具結證稱：被告從未表明
    他是以私人名義調貨，因為被告月薪僅三萬餘元，不可能於
    二日內先後出價值達五十餘萬元之香煙給他，況且，國產香
    煙並無快過期之問題，因為伊可以再向公賣局換新貨，且當
    時伊所販售之硬長壽、白長壽、七星、大衛等國產香煙都是
    當時最暢銷之香煙品牌，伊從來也沒有發生因為香煙快過期
    之問題向公賣局要求換貨等情（參本院卷第五八頁至第六二
    頁）。證人丙○○於本院同日審理時經隔離訊問後，復具結
    證述：「同懋公司」為中盤商，市面上不可能出現中盤商仍
    存有到期日僅約一個多月的香煙存貨，且被告向「同懋公司
    」調貨時，也都是以「大熏公司」名義向「同懋公司」調貨
    ，都在上班時間，駕駛「大熏公司」的車輛過來，因為被告
    一個月薪資不高，不可能讓他以私人名義調本案數量如此龐
    大之香煙等情（參本院卷第六二頁至第六三頁）。足見依證
    人甲○○或證人丙○○所述均無法證明被告係以私人名義向
    「同懋公司」調貨之事實，難認被告辯解上情為可採。再者
    ，被告並不否認向「同懋公司」調貨時係駕駛「大熏公司」
    所有車輛，於九十一年六月十三日向「同懋公司」調貨時，
    係利用送「大熏公司」所有價值十萬六千元之洋煙予「同懋
    公司」之際，再向「同懋公司」調取等情，復與證人甲○○
    於偵查中所提出之出貨單、估價單記載內容相符。如被告並
    非本於「大熏公司」之司機身分向「同懋公司」調貨，讓「
    同懋公司」之證人丙○○、甲○○誤認係「大熏公司」欲調
    貨，何以證人丙○○、甲○○會允諾毫無資力證明、亦未提
    供任何物保、人保等擔保之被告取走價值高達五十六萬三千
    六百五十元之香煙，顯與常情有違。益見被告確係憑藉身為
    「大熏公司」司機，利用送貨之機會，趁機再向「同懋公司
    」之甲○○調貨，致令丙○○、甲○○不疑有他，誤以係「
    大熏公司」欲調貨，而如數交付貨物予被告，以致於九十一
    年六月十八日「大熏公司」差遣員工陳香蓮送價值九萬四千
    四百五十元之香煙予「同懋公司」並向其收取貨款時，遭證
    人甲○○所拒，要求以被告先前拿取之貨物相抵，為證人即
    「大熏公司」王紹勳拒絕後，雙方並因而互提詐欺之告訴（
    嗣經查明無詐欺之犯罪嫌疑而均經檢察官為不起訴處分確定
    ）。果證人甲○○早知被告係以私人名義調貨，顯然明知其
    債權債務關係之對象應為被告，又豈會擅對毫無債權債務關
    係之王紹勳提出刑事告訴，致令自己陷於將來可能被訴以誣
    告罪嫌之處境，益徵被告確係利用身為「大熏公司」司機之
    身分，使證人甲○○陷於錯誤，而交付財物至明，此亦可由
    被告於檢察官九十二年八月十八日偵訊時自白：「．．．但
    這次我並沒有跟他們說是我私下調貨」、「這次的確是我私
    下調貨的，並沒有特別明講，但與大勛（應係大熏）無關，
    我願意負責，．．．」（參同上偵卷第五四頁、第五五頁）
    可明，被告有詐欺取財犯行至為明確，而被告於本院九十五
    年十一月二十三日審理時亦自白稱：「（該五十六萬三千六
    百元的貨是否你向告訴人騙貨打算要去賣掉應付家中支出？
    ）是」、「（你是否明知向告訴人所調系爭貨物無法銷貨出
    去也明知無法還錢給『同懋公司』？）是，我是要賣掉來做
    自己家用」等詞（參本院卷第七０頁、第七一頁），亦坦承
    確有詐騙證人甲○○之香煙並販賣後將所得款項以為一己私
    用之情事。又被告係「大熏公司」之司機，係為「大熏公司
    」處理事務之人，復於替「大勳公司」送貨之際，圖謀為自
    己不法之利益，同時以「大熏公司」名義向「同懋公司」之
    證人丙○○、甲○○調貨（「大熏公司」明文禁止公司職員
    私下調貨之行為，業據證人王紹勳於檢察官偵訊時具結證明
    屬實【參同上偵卷第六二頁】），而為違背其任務之行為，
    並導致「大熏公司」因而對「同懋公司」負有該二批貨款之
    債務，嗣並經「同懋公司」向「大熏公司」主張抵銷而拒付
    後續貨款，顯然被告此舉致生損害於本人即「大熏公司」甚
    明，被告有背信犯行，亦堪認定。本件事證業臻明確，被告
    上開犯行均堪認定。
二、又查被告行為後，刑法業於九十四年一月七日修正，同年二
    月二日公布，於九十五年七月一日施行。刑法修正之比較新
    舊法，應就罪刑有關之共犯、未遂犯、想像競合犯、牽連犯
    、連續犯、結合犯，以及累犯加重、自首減輕暨其他法定加
    減原因（如身分加減）與加減例等一切情形，綜其全部罪刑
    之結果而為比較，最高法院九十五年五月二十三日九十五年
    度第八次刑庭會議決議可資參照。經查：
  (一)刑法第三百三十九條第一項之詐欺取財罪、第三百四十二條
    第一項之背信罪，各該法定刑均定有一千元以下之罰金刑，
    然被告行為後，於九十五年六月十四日增訂刑法施行法第一
    條之一，並規定：「中華民國九十四年一月七日刑法修正施
    行後，刑法分則編所定罰金之貨幣單位為新臺幣。九十四年
    一月七日刑法修正時，刑法分則編未修正之條文定有罰金者
    ，自九十四年一月七日刑法修正施行後，就其所定數額提高
    為三十倍。但七十二年六月二十六日至九十四年一月七日新
    增或修正之條文，就其所定數額提高為三倍。」，且九十四
    年二月二日公布九十五年七月一日施行之刑法第三十三條第
    五款修正為：「主刑之種類如下：˙˙˙五、罰金：新臺幣
    一千元以上，以百元計算之」，是依修正後之法律，刑法第
    三百三十九條第一項之詐欺取財罪及第三百四十二條第一項
    之背信罪，所得科處之罰金刑分別最高均為新臺幣三萬元、
    最低均為新臺幣一千元；而被告行為時適用之罰金罰鍰提高
    標準條例第一條前段規定：「依法律應處罰金、罰鍰者，就
    其原定數額得提高為二倍至十倍。但法律已依一定比率規定
    罰金或罰鍰之數額或倍數者，依其規定」、現行法規所定貨
    幣單位折算新臺幣條例第二條規定：「現行法規所定金額之
    貨幣單位為圓、銀元或元者，以新臺幣之三倍折算之」，及
    修正前刑法第三十三條第五款規定：「主刑之種類如下：˙
    ˙˙五、罰金：一元以上」，是依行為時之法律，刑法第三
    百三十九條第一項之詐欺取財罪及第三百四十二條第一項之
    背信罪，所得科處之罰金刑最高均為新臺幣三萬元，最低均
    為新臺幣三十元。因此，比較上述修正前、後之刑罰法律，
    自以被告行為時之舊法即依修正前刑法第三十三條第五款，
    並配合罰金罰鍰提高標準條例第一條前段，對被告為有利。
  (二)被告行為後，刑法第五十六條連續犯之規定，業於九十四年
    一月七日修正公布刪除，並於九十五年七月一日施行，則被
    告之犯行，因行為後新法業已刪除連續犯之規定，此刪除雖
    非犯罪構成要件之變更，但顯已影響行為人刑罰之法律效果
    ，自屬法律有變更，依新法第二條第一項規定，比較新、舊
    法結果，仍應適用較有利於被告之行為時法律即舊法論以連
    續犯（最高法院九十五年第八次刑事庭會議決議參照）。
  (三)刑法第五十五條想像競合犯於刑法九十五年七月一日修正公
    布施行後並未做變更，僅於但書增訂「但不得科以較輕罪名
    所定最輕本刑以下之刑」，係屬科刑之限制，為法理之明文
    化，非屬法律之變更。
  (四)綜合上述各條文修正前、後之比較，揆諸前揭最高法院決議
    及修正後刑法第二條第一項前段、但書規定之「從舊從輕」
    原則，綜其全部罪刑之比較，自應一體適用被告行為時之法
    律，即修正前刑法之相關規定及原罰金罰鍰提高標準條例第
    一條前段，現行法規所定貨幣單位折算新臺幣條例第二條規
    定，予以論處。
三、核被告所為，係犯刑法第三百三十九條第一項之詐欺取財罪
    、第三百四十二條第一項之背信罪。被告係以一行為同時詐
    騙證人丙○○、甲○○之詐欺取財，及背信（「大熏公司」
    ）二罪名，為一行為觸犯數罪名，為想像競合犯，依刑法第
    五十五條規定從一重之詐欺取財罪處斷（公訴人雖未就被告
    詐欺證人丙○○部分提起公訴，惟此部分與被告被訴詐欺證
    人甲○○之犯行具有裁判上一罪關係，本院自得併予審理。
    又本案被告係利用為「大熏公司」運送香煙處理事務之機會
    ，而同時為詐欺丙○○、甲○○並取財之犯行，二罪之被害
    人不同，侵害法益不同，自與最高法院二十五年上字第六五
    一八號判例認背信罪與詐欺取財罪之被害人均屬同一，因而
    認背信罪行已包含於詐欺取財罪行內，故不另論背信罪名者
    ，不同）。被告先後二次詐欺取財犯行，時間緊接，手段相
    同，所犯基本構成要件復相同，顯係基於概括犯意反覆為之
    ，為連續犯，依修正前刑法第五十六條規定以一罪論，並依
    法加重其刑。爰審酌被告身為「大熏公司」業務員，不思如
    何打拼、爭取業績，以獲得老闆及客戶之信賴，竟利用其送
    貨之機會，私下調貨以跑單幫方式出售香煙圖利，致使「大
    熏公司」均被蒙在鼓裡，本案尚導致被害人同懋公司、證人
    丙○○、甲○○均受有損失，「大熏公司」尚背負可能因其
    私下調貨而須對外支付貨款之損失，財物、名譽盡損，被告
    尤其未能珍惜先前「大熏公司」原諒其業務侵占犯行之機會
    ，復行再犯，顯仍無悔意，且迄今尚無法賠償被害人「同懋
    公司」、證人丙○○、甲○○貨款之損失，對「大熏公司」
    、「同懋公司」均受有相當程度之損害，暨其犯後尚知坦承
    犯行等一切情狀，量處如主文所示之刑。
據上論斷，應依刑事訴訟法第二百九十九條第一項前段，刑法第
二條第一項前段、第三百三十九條第一項、第三百四十二條第一
項、第五十五條，修正前刑法第五十六條，罰金罰鍰提高標準條
例第一條前段，判決如主文。
中    華    民    國    95    年    12    月     7    日
                  刑事第三庭    審判長法  官  唐光義
                                      法  官  楊萬益
                                      法  官  賴妙雲
上正本證明與原本無異。
如不服本判決，應於送達後十日內向本院提出上訴狀（須附繕
本），上訴於台灣高等法院台中分院。
                                      書記官  孫曉鳳
中    華    民    國    95    年    12    月     7    日
附錄論罪科刑法條
刑法第三百三十九條第一項、第三百四十二條第一項
第  339 條  （普通詐欺罪）
            意圖為自己或第三人不法之所有，以詐術使人將本
            人或第三人之物交付者，處五年以下有期徒刑、拘
            役或科或併科一千元以下罰金。
            以前項方法得財產上不法之利益或使第三人得之者
            ，亦同。
            前二項之未遂犯罰之。
第  342 條  （背信罪）
            為他人處理事務，意圖為自己或第三人不法之利益
            ，或損害本人之利益，而為違背其任務之行為，致
            生損害於本人之財產或其他利益者，處五年以下有
            期徒刑、拘役或科或併科一千元以下罰金。
            前項之未遂犯罰之。


司法院資訊處製作；財團法人民間司法改革基金會備份。
